【裁判字號】    89,台上,2494
【裁判日期】    890504
【裁判案由】    殺人未遂
【裁判全文】
最高法院刑事判決                              八十九年度台上字第二四九四號
    上  訴  人  甲○○
右上訴人因殺人未遂案件，不服台灣高等法院中華民國八十九年二月一日第二審判決
（八十八年度上訴字第三五一八號，起訴案號：台灣板橋地方法院檢察署八十七年度
偵字第二二三七四號），提起上訴，本院判決如左：
    主  文
原判決撤銷，發回台灣高等法院。
    理  由
本件原判決認定上訴人甲○○因不滿其前妻石素琪前檢舉其縱火及其現任女友另結新
歡，且主觀上預見對於停放在現供人使用之住宅騎樓下之機車放火，可能會延燒至附
近現供人使用之住宅，造成住宅內居民之死傷，仍不顧此一後果，竟基於概括之犯意
，先於民國八十七年十月七日凌晨一時許，騎乘車號ＧＧＤ－二二六號山葉紅色重型
機車，在台北縣板橋市○○路○段四一六巷四十二號前，將停放在上址騎樓下機車之
輸油管扯下後，使汽油漏出再以打火機點火引燃衛生紙之方式，燒燬停放在台北縣板
橋市○○路○段四一六巷四十二號前與同市○○街一○三號騎樓處之林金萬、劉惠禎
、張立德、水雪芬、蕭秀美、曹玉玲、姜雅婷、陳貴蘭、游清標等人所有之自用小客
車或機車、踏車，並為住戶發覺同時報警救火，致其殺人因而未遂；上訴人於放火
之後騎乘上開車號ＧＧＤ－二二六號山葉紅色機車逃離現場時，適為執行守望相助之
林國清查覺追趕未獲；嗣於當日凌晨二時許，上訴人騎乘上開機車在台北縣三重市○
○街二四八巷十號前，見停放在該處騎樓下之機車，乃以美工刀將停放該處機車之輸
油管切斷使油漏出後再以打火機引燃衛生紙點火之方式縱火，燒燬停放在台北縣三重
市○○街二四八巷十號及十二號之李正雄、李正雄之妹、連國華、蔡陳好味、盛泰電
業股份有限公司、黃連福、黃慧如、謝志成、謝長興、賴宗私、陳榮貴所有之機車或
小貨車，幸附近住戶報警滅火後始免於死傷及房屋燒燬。嗣經警於八十七年十月九日
晚八時五十分許，在桃園縣龜山鄉楓樹坑楓樹村十八號前查獲上訴人，並扣得其所有
非供本案犯罪所用之美工刀一支、打火機五支及裝汽油之空瓶一瓶。上訴人並於其犯
罪未被發覺之前即向查獲之警員劉清標等人自首，主動供出上開情事，並接受裁判。
因而撤銷第一審不當之科刑判決，改判仍論處上訴人連續殺人未遂罪刑，固非無見。
惟查：按對於未發覺之罪自首而接受裁判者，減輕其刑，刑法第六十二條前段固定有
明文。而該條文所謂發覺，非以有偵查犯罪權之機關或人員確知其人犯罪無誤為必要
，而於對其發生嫌疑時，即得謂已發覺。證人賴圳校於八十七年十月七日下午一時五
十分在上訴人未為警查獲前於台北縣警察局海山分局埔墘派出所接受警方應訊時已供
稱：「於八十七年十月五日八時許在板（橋）市○○路○段四一六巷二十五號前遭不
詳人士縱火。」、「……我將火撲滅後，有一部營小客Ｄ二－一八一返回告訴我在案
發當時他前往追緝，有看見一部重機紅色車號ＧＧＤ－二二六。」、「該營小客駕駛
相當確認該ＧＧＤ－二二六上的駕駛人就是(5)日在案發現場點火的犯嫌。」（見偵卷
第十四頁正、反面）。另於第一審法院審理中，上訴人已坦稱：「（車號ＧＧＤ－二
二六號機車是否為你所使用﹖）是的。」、「（八十七年十月九日你如何為警查獲﹖
）警察當天著便服，一抓到我就說三重、板橋之縱火案是我做的。」、「我還沒被抓
到之前，警方就認定做案之人是我。」（見一審卷(一)第五十七頁正、反面、一一六頁
反面）。證人闕英一亦結證稱：「八十七年十月五日早上八時許，我在板（橋）市○
○路○段四一六巷美而美買早餐時，見到被告林（指在庭之被告）鬼鬼祟祟地在板（
橋）市○○路○段四一六巷二十五號前丟東西，我從後面跟蹤他，看他騎乘ＧＧＤ－
二二六號機車離去，我回頭看即看到被他丟東西的地方已起火燃燒。」、「（當時你
有否見到縱火之嫌犯﹖）……我是先記下嫌犯騎乘機車之車號、顏色並主動告訴警方
，警方依我所指才循線查獲到被告。」（見第一審卷(一)第五十九頁）。又證人即台北
縣警察局海山分局警員劉清標並結證稱：「（被告甲○○縱火案是否為你所查獲﹖）
是的。」、「我們是從板橋市○○路○段四一六巷之縱火案聯紡（防）錄影帶內有類
似被告甲○○之影像，透過同仁的確認，應該是被告林，再從甲○○女友的聯絡電話
得知被告林在桃園而抓到的。」（見第一審卷(一)第八十六頁反面）。再證人即同上分
局警員何孟忠於第一審法院調查時亦陳證稱：「我們主要是根據機車車號追緝到被告
。」、「（機車車號何人提供﹖）是民眾提供給我同事，再由同事告訴我。」（見第
一審卷(一)第八十八頁反面、八十九頁）；其於原審法院調查時復結證稱：「（如何捉
到甲○○﹖）……好像是一部計程車司機或社區連防的報案，告訴我們車號，再依此
車號查到被告的，而他女友因吸安在地檢勒戒，我們有去借訊，從他女友處獲得情報
逮捕他的。」（見原審卷第一一○頁反面）。果上開所述無訛，警方似於查獲上訴人
之前已知悉上訴人涉嫌本件縱火罪嫌，原判決認上訴人係於其犯罪未被發覺前即主動
向警員供出放火、殺人之行為，並接受裁判，合於自首之規定，而依刑法第六十二條
前段減輕其刑，其適用法令難謂無違誤。以上為本院得依職權調查之事項，是原判決
應認有撤銷發回更審之原因。
據上論結，應依刑事訴訟法第三百九十七條、第四百零一條，判決如主文。
中      華      民      國    八十九    年      五      月      四      日
                              最高法院刑事第十二庭
                                  審判長法官  陳  炳  煌
                                        法官  陳  正  庸
                                        法官  陳  世  雄
                                        法官  徐  文  亮
                                        法官  吳  信  銘
      右正本證明與原本無異
                                              書  記  官
中      華      民      國    八十九    年      五      月     十六     日


司法院資訊處製作；財團法人民間司法改革基金會備份。
